【裁判字號】    95,易,528
【裁判日期】    951003
【裁判案由】    違反毒品危害防制條例
【裁判全文】
臺灣屏東地方法院刑事判決               95年度易字第528號
公  訴  人  臺灣屏東地方法院檢察署檢察官
被      告  甲○○
上列被告因違反毒品危害防制條例案件，經檢察官提起公訴（95
年度偵字第3257號），嗣因被告就被訴犯罪事實為有罪之陳述，
並聽取當事人之意見後，本院裁定改由受命法官獨任進行簡式審
判程序並判決如下：
    主  文
甲○○持有第一級毒品，處有期徒刑陸月，如易科罰金，以佰
元（即新臺幣玖佰元）折算壹日，扣案之海洛因陸包（合計淨重
貳點玖壹公克、空包裝重伍點捌伍公克），沒收銷燬。
    事  實  及  理  由
一、甲○○明知海洛因為毒品危害防制條例所規定之第一級毒品
    ，不得非法持有。竟於民國95年5 月15日某時，以新台幣25
    ,000 元 之代價，向「江偉越」購得毒品海洛因6 包（合計
    淨重23.91 公克，空包裝重5.85公克）而持有之，嗣於95年
    5 月18日18時40分許，為屏東憲兵隊持搜索票在屏東縣新園
    鄉○○村○○路95號住處查獲，除扣得前開海洛因毒品外，
    另扣得電子磅秤1 個及第二級毒品甲基安非他命15包（甲○
    ○涉犯施用第二級毒品犯行，由檢察官另行偵辦）。
二、上開犯罪犯罪事實，業據被告坦承不諱；又警方確實於上開
    時、地扣得白色粉末6 包乙節，亦有警卷卷存搜索票1 紙、
    搜索扣押筆錄1 紙、扣押物品目錄表1 紙及扣押物品清單1
    紙可證；再該扣案之白色粉末經送驗後，確實為含海洛因成
    分，合計淨重23.91 公克（空包裝重2.22公克），有偵查卷
    存法務部調查局95年6 月16日調科壹字第240004209 號鑑定
    通知書1 紙可佐，是被告之自白顯與事實相符，本件事證明
    確，被告犯行應可認定。
三、論罪科刑：
  (一)比較新舊法：按「行為後法律有變更者，適用行為時之法律
    。但行為後之法律有利於行為人者，適用最有利於行為人之
    法律。」刑法第2 條第1 項定有明文。
    法律變更的意義：
      (1)刑法第2 條第1 項規定所稱之「法律」，係指刑罰法律
        ，即刑罰所依存的整體法律狀態，故此之法律，應指足
        以影響行為的可罰性與法律效果的法令而言，特別如刑
        罰權形成規範、成罪規範及科刑規範。
      (2)再者，所稱之「變更」，係從法律變更之形式觀察，無
        論出自部分條文之新增、修正或刪除，抑或整部法律全
        文之新訂或廢止，要須對行為人之犯行，其應適用之成
        罪或刑罰條件之實質內容，發生有利或更不利行為人之
        變更為必要，倘非全文之新訂或廢止，而僅部分條文之
        條款次加以調整，或僅文字上之修改而不影響犯罪構成
        要件之內涵者，應均可認其尚不屬於刑罰法律之變更，
        只須於理由中敘明其旨為已足。亦即除法律形式有變更
        者外，尚須法律實質有變更，方屬於刑第2 條第1 項規
        定之「變更」（最高法院95年5 月23日刑事庭第8 次會
        議決議就刑之酌科及酌減，認為：「新法第57條、第59
        條之規定，為法院就刑之裁量及酌減審認標準見解之明
        文化，非屬法律之變更。」等語，可供參酌）。
    易科罰金：
      (1)按有關易刑處分，雖係刑罰之執行，然而在易刑處分部
        分，是在替代原刑罰的執行，則所易之罰金、勞役或訓
        誡，不免沾有刑罰的色彩，且要用何者去替代原來的刑
        罰？及以何標準去代替？係在作量刑的決定，是有關易
        刑處分規範之變更，亦有刑法第2 條第1 項之適用（此
        最高法院95年5 月23日95年第8 次刑事庭會議三之(二)認
        為：「易科罰金之折算標準、易服勞役之折算標準及期
        限，新法施行後，應依新法第2 條第1 項之規定，適用
        最有利於行為人之法律。」可供參酌）。
      (2)被告行為後，於94年2 月2 日公布並於95年7 月1 日施
        行之刑法第41條第1 項有關易科罰金折算標準，由舊刑
        法第41條第1 項規定「得以1 元以上3 元以下」折算一
        日，修正提高為「以新臺幣1,000 元、2,000 元、3,00
        0 元折算一日」，並刪除「因身體、教育、職業或家庭
        之關係，執行顯有困難者」之條件，另增訂第2 項「前
        項規定於數罪併罰，其應執行之刑未逾6 月者，亦適用
        之。」，而有科刑規範事項之變更，又修正前之折算標
        準，係以1 元以上3 元以下折算一日，再依修正前罰金
        罰鍰提高標準條例第2 條規定，就其原定數額提高為10
        0 倍折算1 日，亦即以銀元100 元至300 元（經折算為
        新臺幣後，應以新臺幣300 元至900 元）折算1 日，顯
        以修正前刑法第41條、修正前罰金罰鍰提高標準條例第
        2 條之規定折算標準，對被告較為有利。
    綜合比較：按刑法第2 條第1 項有關新舊法之比較，在比
      較時應就罪刑有關之共犯、未遂犯、想像競合犯、牽連犯
      、連續犯、結合犯，以及累犯加重、自首減輕暨其他法定
      加減原因（如身分加減）與加減例等一切情形，綜其全部
      罪刑之結果而為比較（參照最高法院95年5 月23日95年第
      8 次刑事庭會議決議一之4） ，並就比較的結果，為整體
      之適用，不能割裂而分別適用新舊法有利之條文（參酌最
      高法院27年上字第2615號判例、95年度台上字第3735號判
      決）。職是，本院綜合被告所涉全部罪刑之結果而為比較
      ，依刑法第2 條第1 項前段之規定，認以整體適用修正前
      刑法上開各該規定，對被告為有利。
  (二)查海洛因係毒品危害防制條例第2 條第2 項第1 款所定之第
    一級毒品，不得非法持有。又被告所持有之第一級毒品海洛
    因已逾93年1 月7 日行政院令所訂定「轉讓持有毒品加重其
    刑之數量標準」第2 條第1 項第1 款規定之淨重5 公克，故
    核被告所為，係犯違反毒品危害防制條例第11條第1 項之持
    有第一級毒品罪，並應依同條第4 項之規定，加重其刑。本
    院審酌被告持有毒品之行為，雖未造成他人明顯之危害，但
    持有之數量非少，自應受相當之刑事非難，惟念其犯後坦承
    犯行，態度尚稱良好等情，並兼衡被告犯罪之動機、目的、
    手段、生活狀況及智識程度等一切情狀，量處如主文所示之
    刑，並依上開說明，諭知易科罰金之折算標準，以示懲戒。
    扣案上開海洛因6 包，應依同條例第18條第1 項前段規定，
    宣告沒收銷燬之。
四、據上論斷，應依刑事訴訟法第299 條第1 項前段、第273 條
    之1 ，毒品危害防制條例第11條第1 項、第4 項、第18條第
    1 項前段，刑法第2 條第1 項前段、第11條、修正前刑法第
    41 條 第1 項前段，修正前罰金罰鍰提高標準條例第2 條，
    決決如主文。
中    華    民    國    95    年    10    月    3     日
                  刑事第一庭    法  官  曾吉雄
以上正本證明與原本無異。
如不服本判決應於收受本判決送達後十日內向本院提出上訴書狀，
其未敘述上訴理由者，並得於提起上訴後十日內向本院補提理由
書狀（均須按他造當事人之人數附繕本）「切勿逕送上級法院」
                                書記官  潘美碧
中    華    民    國    95    年    10    月    3     日
本件論罪科刑法條：
毒品危害防制條例第11條第1、4項：
持有第一級毒品者，處3 年以下有期徒刑、拘役或新臺幣5 萬元
以下罰金。
持有毒品達一定數量者，加重其刑至二分之一，其標準由行政院
定之。


司法院資訊處製作；財團法人民間司法改革基金會備份。
